【裁判字號】    99,台上,3034
【裁判日期】    990520
【裁判案由】    偽造文書
【裁判全文】
最高法院刑事判決            九十九年度台上字第三０三四號
上  訴  人  甲○○
上列上訴人因偽造文書案件，不服台灣高等法院中華民國九十九
年三月三日第二審判決（九十九年度上訴字第二一三號，起訴案
號：台灣桃園地方法院檢察署九十七年度偵字第八九八六號），
提起上訴，本院判決如下：
    主  文
上訴駁回。
    理  由
按刑事訴訟法第三百七十七條規定，上訴於第三審法院，非以判
決違背法令為理由，不得為之。是提起第三審上訴，應以原判決
違背法令為理由，係屬法定要件。如果上訴理由書狀並未依據卷
內訴訟資料，具體指摘原判決不適用何種法則或如何適用不當，
或所指摘原判決違法情事，顯與法律規定得為第三審上訴理由之
違法情形，不相適合時，均應認其上訴為違背法律上之程式，予
以駁回。本件原判決撤銷第一審之判決，改判論處上訴人甲○○
行使偽造私文書，足以生損害於公眾及他人罪刑，已敘明所憑之
證據及認定之理由；從形式上觀察，並無判決違背法令之情形存
在。查原判決認上訴人係土地代書，受黃天賜等人委託辦理土地
所有權移轉登記等事宜，意圖為自己不法之利益，填具不實之土
地登記申請書及買賣契約書，持向桃園縣八德地政事務所辦理買
賣移轉登記，將黃天賜、陳李碧雲及李宗益等人所有坐落桃園縣
八德市○○段第四九四、四九四之三、四九四之四、四九四之五
號土地，以買賣為由，移轉登記為上訴人之名義，矇使地政人員
將此不實之事項登載於土地登記簿上，而為違背其任務之行為，
足以生損害於地政機關對於土地登記之正確性及黃天賜、陳李碧
雲、李宗益等人。上訴人取得上開土地所有權後，先後出售其中
第四九四之三、四九四之四、四九四之五號土地，嗣為林麗芳發
覺，向地政機關異議，僅第四九四號土地尚未遭盜賣等情，已綜
合全部卷證資料，詳加審酌判斷。上訴意旨對於原判決究竟有何
違背法令之情事，未依據卷內訴訟資料具體指摘，僅漫稱告訴人
李宗益繼承登記部分並非上訴人所辦理，其土地所有權狀係林麗
芳交付上訴人，土地登記申請書亦經告訴人等看過，並無偽造等
語，任憑己見為單純事實上之爭執，難謂符合第三審上訴之法定
要件。上訴意旨另稱「法官無傳喚證人」一語，但未敘明應傳喚
之證人及其調查之必要性，空言指摘，尤非適法之第三審上訴理
由。又上訴人業經合法傳喚，無正當理由不到庭，原審不待其陳
述，逕行判決，理由內已加說明。上訴意旨以其開庭當天上午曾
打電話向書記官請假云云，仍非不到庭之正當理由。上訴意旨指
摘之各節，均與法律規定得為第三審上訴理由之違法情形，不相
適合，其關於行使偽造私文書部分之上訴為違背法律上之程式，
應予駁回。至本件牽連犯及想像競合犯之輕罪即刑法第二百十六
條、第二百十四條行使使公務員登載不實及第三百四十二條第一
項背信部分，依刑事訴訟法第三百七十六條第一款、第五款規定
，本不得上訴於第三審法院；而重罪即行使偽造私文書部分之上
訴，既應從程序上駁回，則輕罪之行使使公務員登載不實及背信
部分，自無審判不可分原則之適用，無從併為實體上之審判，應
併駁回之。
據上論結，應依刑事訴訟法第三百九十五條前段，判決如主文。
中    華    民    國  九十九  年    五    月   二十   日
                      最高法院刑事第十庭
                          審判長法官  花  滿  堂
                                法官  陳  東  誥
                                法官  林  錦  芳
                                法官  洪  昌  宏
                                法官  魏  新  和
本件正本證明與原本無異
                                      書  記  官
中    華    民    國  九十九  年    五    月  二十四  日
                                                      Ｅ

司法院資訊處製作；財團法人民間司法改革基金會備份。
